最高法院民事判決　　　　　　　　　　　　　　　八十八年度台上字第二八○三號
　　上　訴　人　大統加油站股份有限公司
　　法定代理人　何進富
　　訴訟代理人　林慶雲律師
　　　　　　　　楊靖儀律師
　　　　　　　　王佑如律師
　　被 上訴 人　甲○○
右當事人間請求遷讓房屋等事件，上訴人對於中華民國八十七年十月十七日台灣高等
法院高雄分院第二審判決（八十七年度上字第二二六號），提起上訴，本院判決如左
：
    主  文
原判決廢棄，發回台灣高等法院高雄分院。
    理  由
本件原審將第一審所為上訴人勝訴之判決廢棄，改判駁回其訴，無非以：上訴人主張
，伊於民國八十四年十一月一日與被上訴人訂立大統加油站租賃契約，租期至八十五
年十二月三十一日，並交與被上訴人新台幣（下同）三百二十六萬六百九十七元之公
司週轉金。租期屆滿後被上訴人仍拒不交還大統加油站經營權，伊於八十六年間向台
灣台南地方法院提出刑事自訴後，被上訴人始同意交出大統加油站之經營權，惟被上
訴人仍占用大統加油站三樓（即門牌號碼屏東縣枋山鄉○○路○段三三號三樓）作為
住家，伊多次請求遷讓房屋，被上訴人拒不理睬，依租賃物返還請求權，伊得請求命
被上訴人遷讓系爭房屋。又兩造間前開租賃契約書第七項已載明租期屆滿後，被上訴
人應即日將租賃站屋、器具等按照原狀遷空交還，如不即時遷讓交還，伊每月得請求
按租金五倍之違約金至遷讓為止。本件租約於八十五年十二月三十一日屆滿，被上訴
人拒不交還租賃站屋、器具等，直至八十六年四月七日始交出加油站一、二樓及器具
，遲延九十六天，依每月租金十五萬元計算之違約金共二百四十萬元。且伊為向被上
訴人索還經營權，於八十六年間向台灣台南地方法院及台灣高等法院台南分院提出自
訴及上訴，依據租賃契約第十二項約定，所支出之律師費共十一萬元，自得向被上訴
人請求賠償等情。惟查，上訴人就與被上訴人締結關於出租全部營業契約之行為，並
不否認未依公司法一百八十五條第一項第一款規定，經合法召集股東會，亦未經代表
已發行股份總數三分之二以上股東出席之股東會，及出席股東表決權過半數之同意，
是上訴人就此營業重大改變之契約，並未經特別決議，應屬無效。兩造所訂之租賃契
約既屬無效，則上訴人依該無效之契約請求被上訴人遷讓房屋及請求賠償違約金，並
無理由，不應准許等詞。為其判斷之基礎。
惟查，上訴人於原審主張，伊於八十四年十月十一日下午三時在高雄市康橋庭園餐廳
召開股東會議，經代表已發行股份總數七百二十三股股東侯淑慧、甲○○、黃清長，
郭玉快、柯柏璋、廖雪花等六位股東出席股東會決議，將大統加油站經營權出租與他
人，收租金，此有公司股東會紀錄可證（證一）云云（見原審卷第二七頁背面、第三
一頁），被上訴人，就此股東會紀錄亦於八十七年八月五日準備書狀有所答辯（見原
審卷第四○頁反面），乃原審對前述上訴人之重要攻擊方法，未為調查表示取捨之意
見，已有判決不備理由之違法，竟謂上訴人就與被上訴人締結關於出租全部營業契約
之行為，並不否認未依公司法一百八十五條第一項第一款規定辦理云云，更令人費解
。上訴論旨，指摘原判決不當，求予廢棄，非無理由。
據上論結，本件上訴為有理由，依民事訴訟法第四百七十七條第一項、第四百七十八
條第一項，判決如主文。
中      華      民      國    八十八    年     十一     月      十一    日
                              最高法院民事第三庭
                                  審判長法官  范  秉  閣
                                        法官  朱  建  男
                                        法官  曾  煌  圳
                                        法官  許  澍  林
                                        法官  鄭  玉  山
      右正本證明與原本無異
                                              書  記  官
中      華      民      國    八十八    年     十一     月    二十九    日
